臺灣桃園地方法院刑事判決　　　　　　　　　　　　　　　九十三年度自字第八號
　　自　訴　人　乙○○
　　自訴代理人　吳金棟律師
　　被　　　告　甲○○
　　被　　　告　丙○○○
右列被告等因偽造文書等案件，自訴人提起自訴，本院判決如左：
    主    文
甲○○、丙○○○被訴詐欺部分均不受理，被訴偽造私文書及背信部分均無罪。
    理    由
一、自訴意旨略以：被告甲○○與丙○○○為姊妹，二人共同基於意圖為自己不法所
    有之犯意聯絡，由甲○○利用與自訴人乙○○熟識之機會，先於民國九十年一月
    間以替自訴人購買汽車代步之名義，向自訴人詐得新臺幣（下同）六萬元頭期款
    ，及以自訴人名義向桃苗汽車股份有限公司（下稱桃苗汽車）用附條件買賣之方
    式購得豐田牌自小客車一部，辦理貸款總額達五十一萬元。被告二人於九十年一
    月底至二月初期間，以偽造自訴人印章及簽名之方式，使桃苗公司信為真實，任
    由被告甲○○取得上開所購得之車號五Ｌ－五六七六號自小客車，除未依約交自
    訴人使用外，並積欠貸款金額達十九萬三千四百九十四元。被告積欠汽車貸款部
    分，先後書立切結書與和解書交予自訴人，惟均不履行，在臺灣桃園地方法院檢
    察署檢察官以九十二年度偵字第一六六二四號對被告二人不起訴處分後，被告甲
    ○○又於九十二年十一月十日再次書立和解書，表示願每月一萬元分期清償，至
    六萬元償還完畢，惟至今分文未付，因認被告二人涉犯刑法第三百三十九條第一
    項詐欺取財罪、第二百十條偽造私文書罪與第三百四十二條第一項背信罪嫌。
二、按案件有下列情形之一者，應諭知不受理之判決：．．．四、曾為不起訴處分、
    撤回起訴或緩起訴期滿未經撤銷，而違背第二百六十條之規定再行起訴者；犯罪
    事實應依證據認定之，無證據不得認定其犯罪事實，又不能證明被告犯罪者，應
    諭知無罪之判決，刑事訴訟法第三百零三條第四款、第一百五十四條第二項與第
    三百零一條第一項分別定有明文。次按告訴人（自訴人亦同）之告訴，係以使被
    告受刑事訴追為目的，是其陳述是否與事實相符，仍應調查其他證據以資審認；
    事實之認定，應憑證據，如未能發現相當證據，或證據不足以證明，自不能以推
    測或擬制之方法，以為裁判基礎。此有最高法院五十二年臺上字第一三○○號判
    例、四十年上字第八六號判例可資參照。
三、自訴人認被告二人涉犯右揭犯行，無非以自訴人與被告甲○○於九十年三月六日
    簽定之協議書、於九十二年十一月十日所簽定之和解書、九十年一月十四日被告
    甲○○所書立之切結書、桃苗公司分期貸款催告通知等件為其論據，並向本院聲
    請向桃苗公司函調本件購車資料。訊據被告二人均堅詞否認有右揭自訴人所指犯
    行，被告甲○○辯稱：伊當時擔任桃苗公司之業務員，因自訴人常來找伊，伊就
    邀約自訴人買車，自訴人答應後又反悔，伊就承受下來自己買，並向自訴人借頭
    期款八萬元及以自訴人之名義辦理貸款，伊後來有還自訴人頭期款二萬元，貸款
    亦有清償部分，後來實在是因為經濟困難，又要養小孩，無力一次償還全部款項
    ，故九十二年十一月十日才會與自訴人簽下分期償還之和解書，而當時去取車係
    簽自己的名字，因為伊係業務員，並非簽自訴人的名字等語；被告丙○○○則辯
    稱：其只是應甲○○之要求作本件附條件買賣之連帶保證人，其餘的事並不清楚
    ，其也有叫甲○○趕快把貸款還清等語。經查：
    (一)被告二人被訴詐欺罪部分：自訴人認被告二人向自訴人詐得六萬元頭期款，及
      以自訴人名義辦理附條件買賣貸款之行為涉犯刑法第三百三十九條第一項詐欺
      取財罪，惟自訴人所指此部份犯行，經臺灣桃園地方法院檢察署檢察官以九十
      二年度偵字第一六六二四號為不起訴處分確定再案，業由本院依職權調閱九十
      二年度偵字第一六六二四號卷宗核閱屬實，而自訴人就詐欺部分犯行，並無提
      出新事實與新證據，又無刑事訴訟法第四百二十條第一項第一款、第二款、第
      四款或第五款所定得為再審原因之情形存在，自訴人違背同法第二百六十條之
      規定再行起訴，依上開法條意旨，被告二人所涉詐欺犯行自應諭知不受理。
    (二)被告二人被訴偽造文書罪部分：自訴人認被告二人於九十年一月底至二月初期
      間，以偽造自訴人印章及簽名之方式，向桃苗公司取得上開所購得之車號五Ｌ
      －五六七六號自小客車，因認被告二人涉有刑法第二百十條偽造私文書犯嫌；
      經本院向桃苗公司調閱本件購車資料，桃苗公司於九十年一月六日交車予被告
      甲○○，被告甲○○於新車車輛點交單上簽「甲○○」以示交付完成，並非冒
      簽自訴人之名，有桃苗汽車新車車輛點交單影本在卷可稽，核與被告甲○○所
      陳相符，此外並無其他證據可認被告二人有何偽造私文書之犯行，揆諸前揭判
      例意旨，自不能以推測或擬制之方法，遽為被告二人有罪之認定。
    (三)被告二人被訴背信罪部分：自訴人以被告甲○○於九十二年十一月十日與自訴
      人簽立和解書表示願分期償還六萬元，惟事後分文未付而認被告二人涉犯刑法
      第三百四十二條第一項之背信罪嫌云云，按背信罪係以為他人處理事務，意圖
      為自己或第三人不法之利益，或損害本人之利益，而為違背其任務之行為，致
      生損害於本人之財產或其他利益為要件，而被告甲○○與自訴人所簽和解書之
      內容僅係單純雙方債務清償事宜之解決，並無涉及為自訴人處理事務，且被告
      甲○○亦稱係經濟有困難才與自訴人和解願以分期付款之方式償還債務等語，
      而綜覽現存證據，又無可資認定被告二人有何意圖為自己不法利益之論據，本
      件顯係單純民事糾紛，自訴人本應循民事途徑解決，此外復查無其他積極證據
      足認被告二人涉犯背信罪或其他罪名，爰應為被告無罪之諭知。
    綜上所述，被告二人被訴詐欺罪部分，自訴人並未提出新事實與新證據，又無再
    審事由之存在，自訴人所提自訴違背刑事訴訟法第二百六十條之規定，應依同法
    第三百四十三條準用第三百零三條第四款諭知不受理。而被告二人被訴偽造文書
    罪及背信罪部分，不能證明其犯罪，應諭知無罪。
據上論斷，依刑事訴訟法第三百四十三條、第三百零三條第四款、第三百零一條第一
項，判決如主文。
中        華        民        國   九十三   年   三   月   二十六   日
                              臺灣桃園地方法院刑事第四庭
                                  審判長法  官  陳世宗
                                        法  官  尹  良
                                        法  官  蘇昭蓉
右正本證明與原本無異。
如不服本判決，應於判決送達後十日內向本院提出上訴狀( 應附繕本 )，上訴於
臺灣高等法院。
                                        書記官  邱志堅
中        華        民        國   九十三   年   三   月    三十    日
